【裁判字號】    98,台非,250
【裁判日期】    980910
【裁判案由】    違反毒品危害防制條例
【裁判全文】
最高法院刑事判決              九十八年度台非字第二五０號
上  訴  人  最高法院檢察署檢察總長
被      告  甲○○
上列上訴人因被告違反毒品危害防制條例案件，對於台灣南投地
方法院中華民國九十七年十月三十一日第一審確定判決（九十七
年度訴緝字第三二號，起訴案號：台灣南投地方法院檢察署九十
六年度毒偵字第九二四號），認為違法，提起非常上訴，本院判
決如下：
    主  文
原判決撤銷。
甲○○施用第一級毒品，處有期徒刑玖月，減為有期徒刑肆月又
拾伍日；又施用第二級毒品，處有期徒刑伍月，減為有期徒刑貳
月又拾伍日。應執行有期徒刑柒月。
    理  由
非常上訴理由稱：「按判決不適用法則或適用法則不當者，為違
背法令，刑事訴訟法第三百七十八條定有明文。又刑法第四十七
條規定，受徒刑之執行完畢，或一部之執行而赦免後，五年以內
故意再犯有期徒刑以上之罪者，為累犯，加重本刑至二分之一。
另數罪併罰案件之執行完畢，係指數罪定其應執行之刑，已將該
應執行之刑執行完畢而言，若其中一罪之有期徒刑先執行期滿，
嗣法院依檢察官之聲請，以裁定定其數罪之應執行之刑確定後，
其在未裁定前已先執行之罪，因嗣後合併他罪定應執行刑之結果
，檢察官所換發之執行指揮書，係執行應執行刑，其前已執行之
有期徒刑部分，僅應予以扣除，不能認已執行完畢（最高法院八
十三年度台上字第五五七八號、八十四年度台非字第二八四號判
決要旨參照）。本件被告甲○○曾於民國九十四年十月間，因施
用第二級毒品罪，經台灣南投地方法院以九十五年度投刑簡字第
一一號簡易判決判處有期徒刑四月確定，雖於九十五年三月二十
日以易科罰金執行完畢。但上開罪刑與其於九十一年至九十二年
間，另犯之連續販賣第一級毒品罪及連續販賣第二級毒品罪所處
有期徒刑十二年及七年四月部分（台灣高等法院台中分院九十六
年度上重更(四)字第一七號判決確定），經台灣南投地方法院檢察
署檢察官聲請台灣南投地方法院於九十八年三月二十四日以九十
八年度審聲減字第三號裁定，合併定其應執行之刑為有期徒刑十
八年，有該裁定可稽；扣抵已先執行之有期徒刑四月，應執行至
一二０年六月十五日始執行期滿，亦有檢察官執行指揮書在卷可
稽（詳見九十八年度執減更字第一一號執行卷）。故被告於九十
六年四月十日至十二日間犯本案施用第一級及第二級毒品等二罪
時，其前案施用第二級毒品罪所處有期徒刑四月，不能認已執行
完畢，本案自不成立累犯。乃原判決竟依累犯予以論科，揆諸首
開說明，顯有判決適用法則不當之違背法令。案經確定，且於被
告不利。爰依刑事訴訟法第四百四十一條、第四百四十三條提起
非常上訴，以資糾正。」等語。
本院按：判決不適用法則或適用不當者，為違背法令，刑事訴訟
法第三百七十八條定有明文。次按刑法第四十七條第一項規定累
犯之成立，必須曾受徒刑之執行完畢，或一部之執行而赦免後，
五年以內故意再犯有期徒刑以上之罪者，始足當之。又被告犯有
應併合處罰之數罪，經法院分別判處有期徒刑確定，其中一罪之
有期徒刑先執行期滿，嗣法院經檢察官之聲請，以裁定定其數罪
之應執行刑確定後，其在未裁定前已先執行之罪，因嗣後合併他
罪定應執行刑之結果，檢察官所換發之執行指揮書，係執行應執
行刑，其前已執行之有期徒刑部分，僅應予扣除，而不能認為已
執行完畢。經查本件被告甲○○前因犯施用第二級毒品罪，經台
灣南投地方法院以九十五年度投刑簡字第一一號判決，判處有期
徒刑四月，如易科罰金以三百元（銀元）折算一日確定，並先於
九十五年三月二十日予以執行；其後被告又因犯販賣第一級毒品
及販賣第二級毒品二罪，經台灣高等法院台中分院以九十六年度
上重更(四)字第一七號判決，分別判處有期徒刑十二年及七年四月
確定；前開施用第二級毒品與販賣第一級毒品、販賣第二級毒品
等三罪，因合於數罪併罰有二裁判以上，應定其應執行之刑，施
用第二級毒品罪並符合中華民國九十六年罪犯減刑條例之減刑規
定，台灣南投地方法院乃依檢察官之聲請，以九十八年度審聲減
字第三號裁定，先就施用第二級毒品罪減其宣告刑二分之一後，
減得之刑再與前述不得減刑之販賣第一級毒品、販賣第二級毒品
二罪所處之刑定應執行有期徒刑十八年；所定應執行之刑於扣除
前述已先執行之施用第二級毒品罪之刑期後，與被告另所犯其他
罪刑接續執行之，刑期至一二０年六月十五日止。有被告刑案資
料查註紀錄表、台灣南投地方法院九十八年度審聲減字第三號裁
定及台灣南投地方法院檢察署檢察官執行指揮書可稽。則被告於
九十六年四月十二日前一、二日犯本件施用第一級毒品及施用第
二級毒品二罪時，上開三罪所定應執行之刑既尚未執行完畢，依
首揭說明，本件犯罪並不構成累犯。乃原法院對上情未予調查，
誤認前開施用第二級毒品罪已於九十五年三月二十日易科罰金而
執行完畢，被告係於執行完畢五年以內故意再犯本件施用第一級
毒品及施用第二級毒品二罪，合乎累犯之要件。因而適用毒品危
害防制條例第十條第一項、第二項，刑法第十一條前段，中華民
國九十六年罪犯減刑條例第二條第一項第三款、第七條、第十條
，論處被告施用第一級毒品及施用第二級毒品二罪，並依刑法第
四十七條第一項規定，以累犯各加重其刑，其中施用第一級毒品
罪部分量處有期徒刑十月，減為有期徒刑五月，施用第二級毒品
罪部分則量處有期徒刑六月，減為有期徒刑三月，並定應執行有
期徒刑八月，顯有適用法則不當之違法。案經確定，且對被告不
利，非常上訴意旨執以指摘，洵有理由，應由本院將原判決撤銷
改判，諭知如主文第二項所示之刑，並減刑及定其應執行之刑，
以資救濟。
據上論結，應依刑事訴訟法第四百四十七條第一項第一款但書，
毒品危害防制條例第十條第一項、第二項，刑法第十一條前段、
第五十一條第五款，中華民國九十六年罪犯減刑條例第二條第一
項第三款、第七條、第十條第一項，判決如主文。
中    華    民    國  九十八  年    九    月    十    日
                      最高法院刑事第六庭
                          審判長法官  謝  俊  雄
                                法官  陳  世  雄
                                法官  魏  新  和
                                法官  吳  信  銘
                                法官  徐  文  亮
      本件正本證明與原本無異
                                      書  記  官
中    華    民    國  九十八  年    九    月   十五   日
                                                    m


司法院資訊處製作；財團法人民間司法改革基金會備份。
